【裁判字號】    95,訴,3978
【裁判日期】    951229
【裁判案由】    第三人異議之訴
【裁判全文】
臺灣高雄地方法院民事判決              95年度訴字第3978號
原      告  齊亨企業股份有限公司
法定代理人  甲○○
訴訟代理人  張志明  律師
被      告  國泰人壽保險股份有限公司
法定代理人  丙○○
訴訟代理人  乙○○
當事人間請求第三人異議之訴事件，本院於民國95年12月22日言
詞辯論終結，判決如下：
    主  文
原告之訴駁回。
訴訟費用由原告負擔。
    事實及理由
一、原告主張：原告於民國95年5 月9 日成立，原告成立前原告
    之籌備處於訴外人臺灣中小企業銀行股份有限公司（下稱臺
    灣中小企銀）大發分行所開立戶名齊亨企業股份有限公司籌
    備處、帳號00000000000 號之帳戶（下稱系爭帳戶）內之存
    款，應屬原告所有。詎被告聲請本院對於訴外人甲○○之財
    產為假扣押，經本院以95年度執全字第4008號執行事件（下
    稱系爭執行事件）執行時，竟對系爭帳戶內之存款核發扣押
    命令，爰依強制執行法第15條之規定，提起本訴。聲明求為
    判決：系爭執行事件就原告所有之系爭帳戶內之新臺幣（下
    同）1,395,127 元所為之執行程序應予撤銷。
二、被告辯稱：被告乃聲請本院就訴外人甲○○於訴外人臺灣中
    小企銀之存款為假扣押，訴外人臺灣中小企銀於收受本院之
    扣押命令後，並未聲明異議，足證所扣押者確係訴外人甲○
    ○於訴外人臺灣中小企銀之存款。且縱令原告與訴外人甲○
    ○有其他法律關係存在，亦應不得對抗被告等語。聲明求為
    判決：駁回原告之訴。
三、按第三人就執行標的物有足以排除強制執行之權利者，得於
    強制執行程序終結前，向執行法院對債權人提起異議之訴。
    如債務人亦否認其權利時，並得以債務人為被告。強制執行
    法第15條定有明文。次按，強制執行法第15條所謂就執行標
    的物有足以排除強制執行之權利者，係指對於執行標的物有
    所有權、典權、留置權、質權存在情形之一者而言（最高法
    院68年臺上字第3189號判例足參）。
四、經查，本院95年7 月13日95雄院隆民儉95執全字第4008號執
    行命令（下稱系爭扣押命令），僅就訴外人甲○○對於訴外
    人臺灣中小企銀之存款債權為執行，而非就原告籌備處對於
    訴外人臺灣中小企銀之存款債權為執行，此觀之卷附系爭執
    行命令主旨欄之記載自明，參諸設立中公司為將來成立公司
    之前身，在實質上屬於同一體，且以公司籌備處名義進行籌
    備工作，縱未辦理公司之設立登記，亦即應視為合夥團體（
    最高法院58年度第1 次民、刑庭總會會議決議(三)意旨參照）
    ，可知訴外人甲○○與原告之籌備處並不相同，訴外人甲○
    ○對於訴外人臺灣中小企銀之存款債權，亦不等同於原告之
    籌備處對於訴外人臺灣中小企銀之存款債權，因此，原告對
    於訴外人臺灣中小企銀之存款債權，亦即原告於系爭帳戶內
    之存款，自非系爭執行事件所核發之系爭扣押命令之執行標
    的物。至訴外人臺灣中小企銀大發分行雖於95年7 月27日以
    95大發字第00111 號函覆本院執行處，已依系爭扣押命令，
    將原告籌備處帳戶內款項扣押，有上開函文影本1 份在卷可
    按。惟系爭執行命令之執行標的物，應以系爭扣押命令之記
    載為準，訴外人臺灣中小企銀大發分行之處理方式及上開函
    文之記載，均無影響或變更系爭執行事件執行標的物之效力
    。從而，原告就上開非為系爭執行事件執行標的物之原告籌
    備處對於訴外人臺灣中小企銀之存款債權，亦即系爭帳戶內
    之存款，主張有足以排除強制執行之權利，提起第三人異議
    之訴，於法即有未合。退而言之，縱令原告籌備處對於訴外
    人臺灣中小企銀之存款債權，亦即系爭帳戶內之存款，確係
    系爭執行事件之執行標的物，因活期存款戶與金融機關之間
    為消費寄託關係，原告籌備處之金錢於存入系爭帳戶時，其
    所有權即已移轉於訴外人臺灣中小企銀，僅原告得依消費寄
    託之法律關係，向訴外人臺灣中小企銀請求返還，原告對於
    寄託之金錢並無所有權，原告主張系爭帳戶內存款，應屬原
    告所有，自有誤會。又原告主張訴外人臺灣中小企銀既僅有
    消費寄託物返還請求權，揆諸前揭說明，自無強制執行法第
    15 條 所定足以排除強制執行之權利，原告提起第三人異議
    之訴，於法亦有未合。
五、綜上所陳，原告本於強制執行法第15條之規定，提起本件第
    三人異議之訴，請求系爭執行事件就原告所有之系爭帳戶內
    之1,395,127 元所為之執行程序應予撤銷，於法未合，應予
    駁回。
六、至原告雖聲請本院向訴外人臺灣中小企銀大發分行函查系爭
    存款帳戶之申請開戶資料，及存款契約之當事人，惟查，本
    院依調查證據結果，認原告本於強制執行法第15條之規定，
    提起第三人異議之訴，於法未合，已如前述，被告前揭調查
    證據之聲請，自無調查之必要，爰不予調查。此外，兩造其
    餘攻擊防禦方法，經本院審酌後，認與判決之結果不生影響
    ，無一一論述必要，附此敘明。
七、結論：本件原告之訴為無理由，依民事訴訟法第78條，判決
    如主文。
中    華    民    國    95    年    12    月    29    日
                        民事第三庭  法  官  伍逸康
以上正本係照原本作成。
如不服本判決，應於送達後20日內，向本院提出上訴狀並表明上
訴理由，如於本判決宣示後送達前提起上訴者，應於判決送達後
10日內補提上訴理由書（須附繕本）。
中    華    民    國    95    年    12    月    29    日
                                    書記官  林雯琪


司法院資訊處製作；財團法人民間司法改革基金會備份。
